【裁判字號】    97,審訴,33
【裁判日期】    971029
【裁判案由】    偽造文書等
【裁判全文】
臺灣士林地方法院刑事判決              97年度審訴字第33號
公  訴  人  臺灣士林地方法院檢察署檢察官
被      告  甲○○
選任辯護人  李金澤律師
上列被告因偽造文書等案件，經檢察官提起公訴（97年度偵字第
7052號）暨移請併案審理（97年度偵字第11481號），被告於準
備程序中就被訴事實為有罪之陳述，本院合議庭裁定由受命法官
獨任改依簡式審判程序審理，並判決如下：
    主  文
甲○○行使偽造私文書，足以生損害於他人，處有期徒刑肆月，
如附表編號一「應沒收之物」欄所示偽造之「乙○○」簽名共貳
枚均沒收；又行使偽造私文書，足以生損害於他人，處有期徒刑
拾月，如附表編號二至五「應沒收之物」欄所示偽造之「乙○○
」簽名共柒枚、印文共拾枚均沒收。應執行有期徒刑壹年，如附
表「應沒收之物」欄所示偽造之「乙○○」簽名共玖枚、印文共
拾枚均沒收。
    事實及理由
一、本件犯罪事實及證據，除引用檢察官起訴書及併案意旨書之
    記載（如附件起訴書）外，另補充：被告於本院準備程序及
    審理時之自白，核與起訴書及併案意旨書所載證據相符，足
    見被告自白與事實相符，本件事證明確，被告犯行均堪認定
    ，應依法論科。
二、按刑法第217 條所稱之偽造署押，係指行為人冒用本人名義
    在文件上簽名或為民法第3 條第3 項所稱指印之類似簽名之
    行為者而言（最高法院80年台非字第277 號判決可資參照）
    ，故倘行為人係以簽名之意，於文件上簽名，且該簽名僅在
    於表示簽名者個人身分，以作為人格同一性之證明，除此之
    外，再無任何其他用意者，即係刑法上所稱之署押，若於作
    為人格同一性之證明之外，尚有其他法律上之用意（例如表
    示收受某物之用意而成為收據之性質、表示對於某事項為同
    意之用意證明）者，即應該當刑法上之私文書。被告於附表
    編號一之補領國民身分證申請書上「申請人簽章欄」及「申
    請人領證簽章欄」內偽簽他人姓名，自不待依習慣或特約，
    單從形式上觀察，即足以知悉係表示由該他人名義出具申請
    補領身分證之證明，當然屬刑法第210 條所稱之私文書。是
    核被告甲○○所為，係犯刑法第216 條、第210 條之行使偽
    造私文書罪及刑法第339 條第1 項之詐欺罪。被告在如附表
    編號二至五所示之文件上偽造「乙○○」印文或簽名後行使
    ，係於密切接近之時地實施偽造，侵害同一之法益，各行為
    之獨立性極為薄弱，依一般社會健全觀念，在時間差距上，
    難以強行分開，在刑法評價上，以視為數個舉動之接續施行
    ，合為包括之一行為予以評價較為合理，為接續犯。又被告
    在如附表各編號所示文件上偽造印文或簽名之行為，均為偽
    造私文書之部分行為，而偽造私文書之低度行為復為行使偽
    造私文書之高度行為所吸收，均不另論罪。被告為能順利向
    中國信託銀行取得貸款，希冀冒用「乙○○」之名義藉以通
    過申請貸款之信用審核，前往中國信託內湖分行，偽造如附
    表編號二至五所示之私文書而提出貸款申請，詐騙不知情之
    中國信託內湖分行承辦人員誤認被告上開提出之文書為乙○
    ○真正之簽名、蓋章，致使該銀行之承辦人員陷於錯誤而同
    意核撥貸款，其行使偽造私文書與詐欺取財之行為於時間上
    合有重疊，應視為一行為，並同時觸犯上開行使偽造私文書
    及詐欺取財罪，為想像競合犯，應依刑法第55條之規定，從
    較重之行使偽造私文書罪處斷。起訴書就附表編號二至五行
    使偽造私文書、詐欺取財部分，認應予分論併罰，尚有未洽
    ，併此敘明。其所犯上開二次行使偽造私文書罪，犯意各別
    ，行為互殊，應予分論併罰。爰審酌被告僅因財務狀況不良
    ，竟罔顧親情，偽造其胞妹乙○○之名義、詐騙其母林妹
    而為本次犯行，並參酌其生活狀況、智識程度、對被害人乙
    ○○、林妹及中國信託商業銀行造成之損害程度，其犯後
    坦承犯行，尚知悔改，然未與被害人達成民事和解，被害人
    乙○○對其難以諒解並請求從重量刑等一切情狀，分別量處
    如主文所示之刑，並定其應執行刑。
三、被告偽造「乙○○」印文或簽名所偽造之附表各編號所示文
    件，均已因行使而分別交付予戶政事務所、中國信託商業銀
    行，因非屬被告所有，故不予宣告沒收。至在如附表各編號
    所示文件上偽造之「乙○○」簽名共9 枚、印文共10枚，均
    係被告偽造之署押、印文，不問屬於犯人與否，均應依刑法
    第219 條規定予以宣告沒收之。
據上論斷，應依刑事訴訟法第273 條之1 第1 項、第299 條第1
項前段，刑法第216 條、第210 條、第339 條第1 項、第55條、
第51條第5 款、第219 條，刑法施行法第1 條之1 第1 項、第2
項前段，判決如主文。
本案經檢察官鄭富城到庭執行職務。
中    華    民    國    97    年    10    月    29    日
                  刑事第一庭法  官  洪英花
以上正本證明與原本無異。
如不服本判決，應於收受送達後10日內向本院提出上訴書狀，其
未敘述上訴之理由者並得於提起上訴後20日內向本院補提理由書
（均須按他造當事人之人數附繕本）。
                            書記官  趙彩彤
中    華    民    國    97    年    10    月    29    日
附錄本判決論罪科刑法條依據：
刑法第216 條（行使偽造、變造或登載不實之文書罪）
行使第210 條至第215 條之文書者，依偽造、變造文書或登載不
實事項或使登載不實事項之規定處斷。
中華民國刑法第210 條（偽造、變造私文書罪）
偽造、變造私文書，足以生損害於公眾或他人者，處 5 年以下有
期徒刑。
中華民國刑法第339條（普通詐欺罪）
意圖為自己或第三人不法之所有，以詐術使人將本人或第三人之
物交付者，處 5 年以下有期徒刑、拘役或科或併科 1 千元以下
罰金。
以前項方法得財產上不法之利益或使第三人得之者，亦同。
前二項之未遂犯罰之。
附表：
┌──┬──────────┬──────┬────────────┐
│編號│文件名稱            │欄位        │應沒收之物              │
│    │                    │            │                        │
├──┼──────────┼──────┼────────────┤
│1   │補領國民身分證申請書│申請人簽章欄│「乙○○」簽名共貳枚    │
│    │                    ├──────┤                        │
│    │                    │申請人領證簽│                        │
│    │                    │章欄        │                        │
├──┼──────────┼──────┼────────────┤
│2   │                    │借款相關人簽│「乙○○」簽名共貳枚、印│
│    │一般貸款申請約定書  │章欄        │文共貳枚                │
│    │                    ├──────┼────────────┤
│    │                    │一般保證人簽│「乙○○」簽名壹枚、印文│
│    │                    │章欄        │壹枚                    │
├──┼──────────┼──────┼────────────┤
│3   │房貸產品申請書暨特別│一般保證人簽│「乙○○」簽名壹枚、印文│
│    │約定條款同意書      │章欄        │壹枚                    │
├──┼──────────┼──────┼────────────┤
│4   │中國信託商業銀行個金│對保地點欄  │「乙○○」印文壹枚      │
│    │客戶申貸權利義務確認├──────┼────────────┤
│    │書                  │一般保證人簽│「乙○○」簽名壹枚、印文│
│    │                    │章欄        │壹枚                    │
│    │                    ├──────┼────────────┤
│    │                    │同意條款欄  │「乙○○」印文壹枚      │
│    │                    ├──────┼────────────┤
│    │                    │立同意書人欄│「乙○○」簽名壹枚、印文│
│    │                    │            │壹枚                    │
│    │                    ├──────┼────────────┤
│    │                    │未保存登記建│「乙○○」印文壹枚      │
│    │                    │物合併供押切│                        │
│    │                    │結欄        │                        │
├──┼──────────┼──────┼────────────┤
│5   │借據暨約定書        │一般保證人簽│「乙○○」簽名壹枚、印文│
│    │                    │章欄        │壹枚                    │
└──┴──────────┴──────┴────────────┘


司法院資訊處製作；財團法人民間司法改革基金會備份。
